臺灣高等法院臺南分院刑事判決　　　96年度交上訴字第1167號
上　訴　人　臺灣嘉義地方法院檢察署檢察官
被　　　告　甲○○
上列上訴人因被告業務過失致死案件，不服臺灣嘉義地方法院96
年度交訴字第45號中華民國96年9月17日第一審判決（起訴案號
：臺灣嘉義地方法院檢察署96年度調偵字第226號），提起上訴
，被告為有罪陳述，本案行簡式審判程序，本院判決如下：
    主  文
上訴駁回。
甲○○緩刑貳年。
    事  實
一、甲○○係駕駛營業貨運曳引車之車機，為從事駕駛業務之人
    ，於民國（下同）96年3月14日18時38分許，駕駛牌照號碼
    537－ＧＱ號營業用曳引車違規超載總重量37.05公噸之大理
    石材，沿嘉義縣鹿草鄉○○○○○路由北往南方向行駛，行經
    該公路24公里又380公尺處時，本應注意貨車之裝載，裝載
    貨物不得超過核定之總重量或行駛橋樑規定之載重限制，又
    行車速度，依速限標誌之規定，汽車行駛時，駕駛人應注意
    車前狀況，隨時採取必要之安全措施，而依當時情形，並無
    不能注意之情事，仍貿然駕車違規超載超重以時速40至50公
    里超速行駛（速限標誌30公里），適有右前方同方向吳施碧
    玉騎乘腳踏車亦違規跨越雙黃實線，沿該嘉163線公路由北
    左轉往東方向而來，甲○○因欲閃避吳施碧玉而偏離駛至對
    向內側車道與外側車道間中心線時，以致不及閃避及煞車與
    吳施碧玉騎乘腳踏車相擦撞，吳施碧玉因此跌倒在地，其間
    該573－ＧＱ號營業用曳引車直行中並半輾吳施碧玉，吳施
    碧玉因此受有創傷性休克而當場死亡，甲○○則於肇事後，
    有偵查犯罪職權之機關或公務員發覺前，向警員坦承為肇事
    者而自首接受裁判。
二、案經吳施碧玉之子乙○○訴由臺灣嘉義縣警察局水上分局報
    請台灣嘉義地方法院檢察署檢察官偵查起訴。
    理  由
一、認定犯罪事實所憑之證據及理由
（一）上開犯罪事實，業據被告迭於偵審中坦承不諱，互核相符
      ，被告於本院審理時並為認罪之答辯（見本院96年12月12
      日審理筆錄）。
（二）有道路交通事故現場圖、道路交通事故調查報告表、交通
      事故現場照片等在卷可查（相驗卷8至18頁）。被害人吳
      施碧玉因本件車禍受有創傷性休克等傷害而當場死亡，經
      臺灣嘉義地方法院檢察署檢察官督同法醫師相驗屬實，製
      有勘驗筆錄、相驗屍體證明書、驗斷書等可證（相驗卷29
      至38頁）。
（三）被告自首之情形，有嘉義縣警察局道路交通事故肇事自首
      情形記錄表一紙在卷可稽（見相驗卷20頁）。
（五）按貨車之裝載，裝載貨物不得超過核定之總重量或行駛橋
      樑規定之載重限制，又行車速度，依速限標誌之規定，汽
      車行駛時，駕駛人應注意車前狀況，隨時採取必要之安全
      措施，道路交通安全規則第79條第1項第1款、第93條第1
      項前段、第94條第3項分別定有明文。被告於前揭時、地
      駕駛汽車自應注意遵守此項規定，且依肇事時地狀況，並
      無不能注意之情事，被告於應注意且能夠注意之狀況下，
      竟疏未注意，仍貿然駕車違規超載超重超速且未注意車前
      狀況，致釀本件車禍，其有過失甚為灼然。被害人騎乘腳
      踏車違規跨越雙黃實線，對於本件車禍之發生與有過失，
      然此仍不能解免被告過失之成立。且本案被害人因本案車
      禍死亡，已如前述，是被告之過失行為與被害人之死亡結
      果間顯具有相當因果關係。本件事證明確，被告犯行洵堪
      認定。
二、論罪科刑之理由
（一）核被告所為，係犯刑法第276條第2項之業務過失致人於死
      罪。
（二）1.被告行為後，94年2月2日修正公布之刑法，業於95年7
        月1日施行。修正後刑法第2條第1項規定：「行為後法
        律有變更者，適用行為時之法律。但行為後之法律有利
        於行為人者，適用最有利於行為人之法律」。所謂法律
        有變更，係指實體法而言，即犯罪成立要件及其處罰效
        果之內容作修正或廢止而言，解釋上，有關犯罪之法定
        要件及刑罰之內容，乃至於刑罰之加重減輕事由，一旦
        發生變動，均與法律變更相符。
      2.被告肇事後自首，而修正前刑法第62條規定：「對於未
        發覺之罪自首而受裁判者，減輕其刑。但有特別規定者
        ，依其規定」，修正後該條文則規定：「對於未發覺之
        罪自首而受裁判者，得減輕其刑。但有特別規定者，依
        其規定」，因此修正後之自首行為，並非當然可獲得減
        刑，比較結果，修正後之規定並非較有利於被告（最高
        法院95年5月23日第8次刑事庭會議決議及臺灣高等法院
        暨所屬法院因應新修正刑法施行座談會意見參照），故
        本件應依修正施行前之刑法第62條前段自首之規定，減
        輕其刑。
（三）被告上開犯行，犯罪時間在96年4月24日以前，合於減刑
      條件，應均依中華民國96年罪犯減刑條例第2條第1項第3
      款、第7條、第9條規定減輕其刑，並諭知易科罰金之折算
      標準。
（四）原審依上開事證，適用前述法律，並審酌被告之違規行為
      造成被害人死亡之嚴重後果、被告之智識程度、對於本件
      車禍之過失程度、犯罪後坦承犯行等一切情狀，量處被告
      有期徒刑7月，減為有期徒刑3月又15日，並諭知易科罰金
      之折算標準。經核認事用法均無不合，量刑亦屬妥當，檢
      察官上訴指摘原判決量刑過輕，為無理由，應予駁回。
三、被告前因違反麻醉藥品管理條例案件，經法院判處有期徒刑
    2月確定，於80年10月14日執行完畢，五年以內未曾因故意
    犯罪受有期徒刑以上刑之宣告，有台灣高等法院被告全國前
    案紀錄表一份在卷可按，其犯後坦承，已與被害人家屬達成
    和解，有被告所提和解筆錄一份附於本院卷可稽，經此刑之
    宣告後，應知所警惕而無再犯之虞，本院因認就所宣告之刑
    ，以暫不執行其刑為當，爰予以宣告緩刑2年，以啟自新。
四、適用法律
（一）實體法方面：刑法第74條第1項第2款。
（二）程序法方面：刑事訴訟法第368條。
本案經檢察官王碧霞到庭執行職務。
中　　華　　民　　國　　96　　年　　12　　月　　26　　日
                  刑事第三庭    審判長法　官  陳義仲
                                      法　官  宋明蒼
                                      法　官  蔡勝雄
以上正本證明與原本無異。
如不服本判決，應於收受本判決後十日內向本院提出上訴書狀。
其未敘述上訴理由者並得於提起上訴後十日內向本院補提理由書
狀（均須按他造當事人之人數附繕本）「切勿逕送上級法院」。
　　　　　　　　　　　　　　　　　　　書記官  汪姿秀
中　　華　　民　　國　　96　　年　　12　　月　　27　　日
本案論罪科刑法條：
中華民國刑法第276條第2項
（過失致死罪）
從事業務之人，因業務上之過失犯前項之罪者，處 5 年以下有期
徒刑或拘役，得併科3千元以下罰金。
